【裁判字號】    89,訴,1835
【裁判日期】    900404
【裁判案由】    業務過失致死等
【裁判全文】
臺灣桃園地方法院刑事判決                        八十九年度訴字第一八三五號
    公  訴  人  臺灣桃園地方法院檢察署檢察官
    被      告  甲○○
右列被告因業務過失致死等案件，經檢察官提起公訴（八十九年度偵字第一八三四五
號），本院判決如左：
    主  文
甲○○從事業務之人，因業務上之過失致人於死，處有期徒刑伍月，如易科罰金以參
佰元折算壹日。緩刑參年。
    事  實
一、甲○○係桃園縣八德市○○街二０二號「國產實業建設股份有限公司桃園分廠」
    （下稱國產實業）廠長，綜理該廠業務，為從事業務之人；並僱用陳憲忠、吳振
    漢在上址工廠內從事水泥製品之製造工作，為勞工陳憲忠、吳振漢之雇主。八十
    七年十二月十五日上午，甲○○明知該工廠內之旋篩機，部分功能在自動感應、
    處理其他機器所傳送之廢水，該旋篩機之掃除工作有危害勞工安全之虞，應由受
    過安全教育訓練之員工實施，掃除時並應使該機械停止運轉，以防止危險之發生
    ，而依當時情形，亦無不能注意之情事，竟仍疏未注意，貿然在上開旋篩機處於
    手動操作，惟仍保有部分自動操作功能之狀況下，任令就上開工作未經安全教育
    訓練之陳憲忠，協助吳振漢在旋篩機上清洗該機械。當日上午十時許，旋篩機果
    然因感應到機器儲水，篩網瞬間旋轉運作，以致陳憲忠、吳振漢二人走避不及，
    均為旋篩機捲入外殼與篩網間，吳振漢因此當場死亡；陳憲忠則受有腹部挫傷等
    傷害，經送醫後延至八十八年八月十六日中午十二時十分許亦不治死亡。
二、案經台灣桃園地方法院檢察署檢察官據報相驗後自動檢舉起訴。
    理  由
一、訊據被告甲○○固不否認於右揭時地，由吳振漢及未經安全衛生訓練之陳憲忠二
    人清洗旋篩機，惟旋篩機並未全部停止運轉，以致在機器感應到儲水時自動旋轉
    篩網，將走避不及之吳、陳二人捲入，致二人死亡等事實不諱。惟否認有何過失
    ，辯稱：我每年都有按期對全廠員工實施安全衛生教育訓練，本件是吳振漢未遵
    守安全規定，不可歸責於我云云。經查，右揭意外發生經過，業據被害人陳憲忠
    生前在警訊時指述翔實，核與證人即該廠員工關曉青在警訊中陳稱其事發前與吳
    振漢暫停清洗旋篩機之情節，及證人即現場主任丙○○在警訊及偵審中所述事發
    前後情節，除丙○○所述係吳振漢開啟旋篩機，及上開旋篩機有懸掛斷電牌外，
    其餘均大致相符。與證人即吳振漢之父乙○○、陳憲忠之子丁○○在警訊、偵查
    中指訴工廠安全有所缺失之情節，亦大致相符。被告辯稱：有實施勞工安全衛生
    教育訓練等語，並提出出席記錄表、教育訓練照片等件為證，固堪信實；惟陳憲
    忠本職該公司車輛調度，並未就清洗旋篩機工作受過相關訓練，又係臨時、初次
    協助吳振漢清洗旋篩機，此為被害人陳憲忠、證人丙○○分別陳明在卷，並為被
    告所不否認，就陳憲忠工作部分，應與未實施安全訓練同視，被告此部分所辯，
    尚難採取。至證人丙○○所述：推測可能是吳振漢開旋篩機，有掛斷電牌云云，
    係推測之詞，且如吳振漢已再開動旋篩機，又為何將斷電牌掛上？再佐以證人關
    曉青在警訊中陳稱：吳振漢清理洗沙機前，我有問他電源有無關閉，吳振漢回答
    我有，但我沒去確認等語（八十八年度相字第二十號卷第二十八頁反面），顯見
    本件應以不知情之在場員工於吳某二人清洗旋篩機時，誤將開關啟動，或根本未
    為懸掛斷電牌等防護措施，較為可能。雖此部分事實尚乏積極證據可供審認，惟
    證人此部分所述應不足採，則可確定；而吳振漢二人清洗旋篩機時，旋篩機並未
    確實關機一節，亦無疑義。
二、按雇主應對勞工施以從事工作及預防災變所必要之安全衛生教育訓練；對於機械
    之掃除、上油、檢查、修理或調整有導致危害勞工之虞者，應使該機械停止運轉
    ，勞工安全衛生法第二十三條第一項、勞工安全衛生設施規則第五十七條第一項
    分別訂有明文。被告綜理全廠事務，於監督、指揮廠內事務時自應遵守上開規定
    ，而依當時情況，又無不能注意之情事，然其仍疏於注意，任令未受安全訓練，
    又無相關工作經驗之陳憲忠，協助吳振漢從事清洗未關閉開關之旋篩機，以致旋
    篩機感應到機器儲水而自動運作釀禍，被告顯有過失。被告雖辯稱：本件是吳振
    漢違反安全規定，不可歸責於我云云，然對照被害人陳憲忠生前時陳稱：吳振漢
    在清洗篩選機，我看到後就去幫忙，我二人洗了約一個多小時，篩選機突然轉動
    ，我二人就跌入機器的夾縫中等語（同上卷第七頁反面），及證人丙○○在本院
    審理時證稱：清理時所有開關均應在停的位置，一組二人工作，一人離開時，工
    作應該停止等語，姑不論被告任令吳振漢單獨清洗旋篩機在前，繼而聽憑無經驗
    之陳憲忠協助吳振漢工作於後，且旋篩機亦未關機，在在違反工作安全規定，豈
    能謂無監督疏失之責？即觀之陳憲忠幫忙時間長達一小時餘，在場之人無人聞問
    一節，亦足認定被告監督廠內工作，確有過失；其所辯並不足採。即本件經台灣
    省政府勞工處北區勞動檢查所檢查結果，亦同上認定，有該所八十八年三月四日
    八八北檢一字第二九九二號函暨所附職業災害檢查報告書可參。而吳振漢、陳憲
    忠因本件事故雙雙死亡，則經台灣桃園地方法院檢察署檢察官分別率員到場相驗
    屬實，各製有勘驗筆錄、驗斷書、診斷證明書一份，及照片數幀附卷可稽。綜上
    所述，本件事證明確，被告犯行已堪認定。
三、查被告甲○○行為後，刑法第四十一條第一項業於九十年一月四日修正，將原犯
    最重本刑為三年以下有期徒刑以下刑之罪，而受六月以下有期徒刑或拘役之宣告
    ，因身體、教育、職業或家庭之關係，執行顯有困難者，得以一元以上三元以下
    折算一日，易科罰金之規定，修正為「犯最重本刑為五年以下有期徒刑以下刑之
    罪，而受六個月以下有期徒刑或拘役之宣告，因身體、教育、職業、家庭之關係
    或其他正當事由，執行顯有困難者，得以一元以上三元以下折算一日，易科罰金
    」，並於九十年一月十日由總統公布施行，於同年一月十二日生效。經依新舊法
    比較結果，以新法對被告較為有利，應依刑法第二條第一項前段規定，適用修正
    後之法律。核被告甲○○所為，係犯刑法第二百七十六條第二項之業務過失致死
    罪，及勞工安全衛生法第三十一條第一項之罪。其一行為同時觸犯上開二罪名，
    為想像競合犯，依刑法第五十五條從一重之業務過失致死罪處斷。爰審酌被告並
    無前科，有台灣桃園地方法院檢察署刑案資料查註記錄表一紙附卷可稽，本件被
    害人均同有過失，及被告犯後已與被害人家屬和解，有和解書二份可稽，態度良
    好等一切情狀，量處如主文所示之刑，並諭知易科罰金之折算標準，以示懲儆。
    又被告前未曾受有期徒刑以上刑之宣告，有右刑案資料查註紀錄表可稽，此次一
    時失慮，偶罹刑典，事後已坦承犯行，深具悔意，經此刑之宣告後，應知警惕而
    無再犯之虞，本院因認以暫不執行其刑為當，爰併宣告緩刑三年，用啟自新。
據上論斷，應依刑事訴訟法第二百九十九條第一項前段，勞工安全衛生法第三十一條
第一項，刑法第二條第一項前段、第二百七十六條第二項、第五十五條，第七十四條
第一款，修正後刑法第四十一條第一項前段，罰金罰鍰提高標準條例第一條前段、第
二條，判決如主文。
本案經檢察官林秀菊到庭執行職務。
中        華        民        國      九十      年    四    月    四    日
                                    臺灣桃園地方法院刑事第五庭
                                        法  官    丁  ○  ○
右正本證明與原本無異
如不服本判決書應於送達後十日內向本院提出上訴狀
                                        書記官    翁  其  良
中      華      民      國      九十        年    四    月    四    日
論罪法條：刑法第二百七十六條第二項、勞工安全衛生法第三十一條第一項


司法院資訊處製作；財團法人民間司法改革基金會備份。
